【裁判字號】    99,易,590
【裁判日期】    990312
【裁判案由】    偽造文書等
【裁判全文】
臺灣臺中地方法院刑事判決  99年度易字第590號
公  訴  人  臺灣臺中地方法院檢察署檢察官
被      告  甲○○
上列被告因偽造文書等案件，經檢察官提起公訴（99年度偵緝字
第123號），本院判決如下：
    主    文
甲○○服用酒類，不能安全駕駛動力交通工具而駕駛，處有期徒
刑參月，如易科罰金，以新臺幣壹仟元折算壹日；又偽造署押，
足以生損害於公眾及他人，處有期徒刑肆月，如易科罰金，以新
臺幣壹仟元折算壹日。卷附民國九十七年十一月三十日調查筆錄
上偽造之「乙○○」簽名參枚、指印拾貳枚，於個人戶籍及相片
影像資料查詢結果表上偽造之「乙○○」簽名及指印各壹枚，均
沒收。應執行有期徒刑伍月，如易科罰金，以新臺幣壹仟元折算
壹日。卷附民國九十七年十一月三十日調查筆錄上偽造之「乙○
○」簽名參枚、指印拾貳枚，於個人戶籍及相片影像資料查詢結
果表上偽造之「乙○○」簽名及指印各壹枚，均沒收。
    犯罪事實
一、甲○○於民國九十八年六月二十四日下午四、五時許，在位
    於臺中市○○街之建國市場內，與朋友一同食用燒酒雞加米
    酒後，已達於不能安全駕駛動力交通工具之程度，竟仍於同
    日晚上七時許，騎乘車牌號碼ＭＢＮ－６９３號重型機車上
    路；嗣於同日晚上八時三十分左右，途經臺中市○區○○路
    一段一八九巷口，自後追撞在停等紅燈之由賴淑枌所駕駛之
    車牌號碼２７２８－ＵＲ號自用小客車，經警據報前往處理
    而查獲，並測得甲○○呼氣酒精濃度達每公升零點七三毫克
    。詎甲○○因前涉及詐欺案件，業經法院判刑，並遭通緝，
    為避免遭警方查緝，竟另基於偽造署押之犯意，冒用「乙○
    ○」之名義應訊，自同日晚上八時五十分許起至翌日（二十
    五日）上午十一時五十分許止，接續在警詢筆錄、逮捕通知
    書、刑案檔案照片、汽車駕駛人酒後生理協調平衡檢測紀錄
    表、口卡、酒精濃度檢測單、道路交通事故現場圖上偽造「
    乙○○」之簽名及指印，及接續在指紋卡片、本署偵訊筆錄
    （九十八年度速偵字第二四三五號案件）上偽造「乙○○」
    之簽名，足以生損害於乙○○本人及偵查機關訴追犯罪之正
    確性。
二、案經臺中市警察局第一分局報告臺灣臺中地方法院檢察署檢
    察官偵查起訴。
    理    由
一、證據能力之說明：按被告以外之人於審判外之言詞或書面陳
    述，除法律有規定者外，不得作為證據，刑事訴訟法第一百
    五十九條第一項定有明文，此即學理上所稱「傳聞證據排除
    法則」。被告以外之人於偵查中向檢察官所為之陳述，除顯
    有不可信之情況者外，得為證據；被告以外之人於審判外之
    陳述，雖不符同法第一百五十九條之一至第一百五十九條之
    四之規定，而經當事人於審判程序同意作為證據，法院審酌
    該言詞陳述或書面陳述作成時之情況，認為適當者，亦得為
    證據。當事人、代理人或辯護人於法院調查證據時，知有第
    一百五十九條第一項不得為證據之情形，而未於言詞辯論終
    結前聲明異議者，視為有前項之同意，亦為同法第一百五十
    九之一第二項及第一百五十九條之五所分別明定。而鑒於採
    用傳聞證據排除法則之重要理由之一，係因傳聞證據未經當
    事人之反詰問予以覈實，若當事人願放棄對原供述人之反對
    詰問時，原則上即可承認該傳聞證據之證據能力，而揆諸我
    國刑事訴訟法第一百五十九條之五之立法理由，除參照前述
    傳聞證據排除法則之基本法理外，亦參考日本刑事訴訟法第
    三百二十六條之立法例，查日本刑事審判實務之運作，有關
    檢察官及被告均同意作為證據之傳聞書面材料或陳述，可直
    接援引該國刑事訴訟法第三百二十六條作為傳聞例外之法律
    依據，僅在檢察官與被告不同意之情況下，乃需根據其他傳
    聞例外規定俾以斟酌該等書面材料或陳述是否具有證據能力
    ，在當事人間無爭執之案件中，傳聞證據基本上均可依據前
    引規定提出於法院使用。據此，我國刑事訴訟法第一百五十
    九條之五之適用應可作同上之解釋，本件檢察官所提出之供
    述證據及書面證據內容，固為被告以外之人在審判外之陳述
    ，屬傳聞證據，惟被告甲○○就前開審判外之陳述，迄於言
    詞辯論終結前，對於該等證詞之證據能力均未為異議之聲明
    ，而本院審酌該等證據內容作成時之情況，核無違法取證及
    證明力明顯過低而顯有不可信之瑕疵及情況，亦認為以之作
    為證據為適當，故依上開規定及說明，自得作為證據，合先
    敘明。
二、上開犯罪事實，業據被告甲○○於警詢、偵查及本院審理時
    坦承不諱，核與證人即被害人賴淑枌於警詢中證述情節相符
    ，並有警詢筆錄、逮捕通知書、刑案檔案照片、汽車駕駛人
    酒後生理協調平衡檢測紀錄表、口卡、酒精濃度檢測單、道
    路交通事故現場圖、指紋卡片、臺灣臺中地方法院檢察署偵
    訊筆錄及內政部警政署刑事警察局九十八年七月十六日刑紋
    字第0980098397號函各一份附卷可稽，足認被告前揭自白應
    屬實情。又被告於肇事後經警測量其呼氣酒精濃度達每公升
    零點七三毫克，此有呼氣酒精濃度測試表附卷可稽。按服用
    酒類不能安全駕駛動力交通工具之認定，參考德國、美國之
    認定標準，對於酒精濃度呼氣已達每公升零點五五毫克或血
    液濃度達百分之零點一一以上，肇事率為一般正常人之十倍
    ，應認為已達不能安全駕駛之標準（法務部八十八年五月十
    八日八八年度法檢字第一六六九號函參照），被告所測得吐
    氣中所含酒精濃度高達每公升零點七三毫克，其駕駛車輛之
    注意能力已因飲酒而較平日為低，且發生事故並有上開測試
    觀察之情況，顯已達不能安全駕駛動力交通工具之程度甚明
    。再者，被告上開偽造署押之行為，致使司法警察誤認「乙
    ○○」即為犯罪行為人而列為偵查對象，自足以生損害於乙
    ○○本人及司法警察對於刑事案件偵辦之正確性，殆無疑義
    。本件事證已臻明確，被告犯行堪以認定。
三、按調（偵）查筆錄，乃執行公務之人員依其職責製作之公文
    書，被告或犯罪嫌疑人在筆錄上所為簽名，無非表示認諾其
    陳述內容之用意，並非屬其私人製作之私文書，故冒名應訊
    而在筆錄上偽簽姓名，即與偽造私文書迥然有別，亦無成立
    行使偽造私文書罪之餘地，僅能論以偽造署押罪，最高法院
    九十五年度臺上字第一三三一號刑事判決可值參照。核被告
    甲○○所為，係犯刑法第一百八十五條之三之酒後不能安全
    駕駛動力交通工具而駕駛罪，及同法第二百十七條第一項之
    偽造署押罪。又被告上開多次偽造署押之舉動，地點相同，
    時間密接，又均屬侵害同一之法益，且皆基於避免司法警察
    發現其真實身分之單一犯意而為，應論以接續犯。至於被告
    所犯上開酒後不能安全駕駛動力交通工具而駕駛罪及偽造署
    押罪間，犯意各別，行為互殊，應予分論併罰。又查被告前
    雖因犯詐欺案件，經本院以九十六年度易字第五九三一號判
    處應執行有期徒刑九月確定，經入監執行，於九十八年二月
    二日縮刑期滿執行完畢，然被告另於九十六年間涉犯詐欺罪
    ，經臺灣高等法院臺中分院以九十七年度上易字第二○七七
    號判處應執行有期徒刑二年確定，復由臺灣高等法院臺中分
    院以九十八年度聲字第一七○一號將上開已入監執行之本院
    九十六年度易字第五九三一號與臺灣高等法院臺中分院九十
    七年度上易字第二○七七號判決、臺灣彰化地方法院九十七
    年度易字第一二五三號判決，合併定應執行刑有期徒刑四年
    六月確定，被告現入監執行中，有臺灣高等法院被告前案紀
    錄表及臺灣臺中地方法院檢察署刑案資料查註紀錄表及各該
    判決、裁定在卷可考，是以被告上開入監執行部分已因定應
    執行刑後而尚未執行完畢，是以本案被告之犯行應未構成累
    犯，併此說明。爰審酌被告酒醉後已不能安全駕駛，仍不顧
    公眾之安危，貿然駕車，應予非難；且其為求脫免個人刑事
    處罰，竟冒用他人名義應訊並偽造署押，犯罪動機及手段均
    無可取，亦造成國家司法資源耗費，對於國家司法權正確行
    使之危害當非輕微；惟念及被告於警詢及偵審期間均能坦認
    犯行，再參以其犯罪動機、目的、手段、智識程度等一切情
    狀，分別量處如主文所示之刑，併均諭知易科罰金之折算標
    準，復定其應執行之刑，以示懲儆。公訴人雖對於被告所犯
    偽造署押部分具體求刑有期徒刑五月、酒後不能安全駕駛動
    力交通工具而駕駛罪部分具體求刑有期徒刑三月，並定其應
    執行之刑有期徒刑六月等語，惟本院綜合卷證，認對被告所
    涉犯之偽造署押罪，如科以主文所示之刑及與酒後不能安全
    駕駛動力交通工具而駕駛罪所處之刑定其應執行之刑有期徒
    刑五月，應已足懲戒被告，且依上開說明，被告亦不構成累
    犯，公訴人之求刑尚屬過重，附此說明。末查，卷附被告於
    九十七年十一月三十日調查筆錄上偽造之「乙○○」簽名三
    枚、指印十二枚，於個人戶籍及相片影像資料查詢結果表上
    偽造之「乙○○」簽名及指印各一枚，均屬偽造之署押，應
    依刑法第二百十九條之規定，宣告沒收。
據上論斷，應依刑事訴訟法第二百九十九條第一項前段，刑法第
一百八十五條之三、第二百十七條第一項、第四十一條第一項前
段、第五十一條第五款、第二百十九條，刑法施行法第一條之一
第一項、第二項前段，判決如主文。
本案經檢察官李善植到庭執行職務。
中    華    民    國    99    年    3     月    12    日
              刑事第十八庭  法  官  張清洲
以上正本證明與原本無異。
如不服本判決，應於收送達後十日內向本院提出上訴書狀（應敘
述具體理由並附繕本），上訴於臺灣高等法院臺中分院。
上訴書狀如未敘述理由，應於上訴期間屆滿後二十日內補提理由
書於本院。
                            書記官  詹東益
中    華    民    國    99    年    3     月    12    日
附錄論罪科刑法條
中華民國刑法第185條之3
服用毒品、麻醉藥品、酒類或其他相類之物，不能安全駕駛動力
交通工具而駕駛者，處1年以下有期徒刑、拘役或科或併科15 萬
元以下罰金。
中華民國刑法第217條
（偽造盜用印章印文或署押罪）
偽造印章、印文或署押，足以生損害於公眾或他人者，處3年以
下有期徒刑。
盜用印章、印文或署押，足以生損害於公眾或他人者，亦同。
中華民國刑法第219條
（沒收之特例）
偽造之印章、印文或署押，不問屬於犯人與否，沒收之。

司法院資訊處製作；財團法人民間司法改革基金會備份。
